臺灣桃園地方法院刑事判決　　　　　　 100年度訴緝字第65號
公　訴　人　臺灣桃園地方法院檢察署檢察官
被　　　告　馮金德
上列被告因違反藥事法等案件，經檢察官提起公訴（98年度偵字
第4109號），本院判決如下：
    主    文
馮金德共同明知為偽藥而販賣，未遂，處有期徒刑壹年貳月，減
為有期徒刑柒月。
    事    實
一、緣杜孟宏（後更名為杜明奕）為三洋藥品工業股份有限公司
    （以下簡稱三洋藥品公司）桃竹苗區新之味經銷商主任，與
    從事廢棄物回收業之蔡龍文有回收玻璃瓶之業務往來，蔡龍
    文（業經判決確定）因知悉蔡木桂（業經判決確定）有偽造
    三洋藥品公司甲類成藥維士比液製造之偽藥貨品來源，而基
    於牙保偽藥之犯意介紹杜孟宏購買偽造之維士比液，杜孟宏
    為瞭解偽造維士比液之情形，受三洋藥品公司桃竹苗區經理
    張春龍之指示，透過蔡龍文訂購偽造之維士比液100 箱，蔡
    龍文則居間聯絡蔡木桂商談前開買賣事宜，並約定交易之數
    量、價金及地點，蔡木桂再聯絡馮金德至交易地點洽談並收
    受價金，馮金德明知如附表一編號1 至3 所示之商標，業經
    三洋藥品公司向前經濟部中央標準局（現改制為經濟部智慧
    財產局）申請商標註冊登記獲准，取得商標專用權，指定使
    用於口服藥液、維生素、蛋白質、礦物質、中西藥、維他命
    等專用商品類別，且在商標專用期間內，而蔡木桂所欲販賣
    之維士比液，係於同一商品，使用前開相同註冊商標之商品
    ，且前開商品含有Nicotinamid （菸鹼醯胺）、Pyridoxine
    HCL （維生素B6）、Caffeine Hydrate（咖啡鹼）、Thiami
    neHC L（維生素B1）、Riboflavin（維生素B2）、Taurine
    （牛磺酸）、DL-Methionine （甲硫氨基酸）、L-LysineHC
    L （鹽酸離氨基酸）、Glucuronic Acid （葡萄糖醛酸）、
    Cal.Pantothenate（泛酸鈣）、Thioctamide （硫辛酸胺）
    等藥品成分，屬未經核准，擅自製造之偽藥，且上開仿維士
    比液外包裝上標示有藥物名稱、商標名稱及圖樣，竟與蔡木
    桂、鄭清雲（業經判決確定）等人共同基於行使偽造準私文
    書及明知為偽藥而販賣之犯意聯絡，於92年6 月27日下午1
    時許，與鄭清雲駕駛車牌號碼F3-9798 號自用小客車至大園
    交流道下麥當勞附近之咖啡廳，與杜孟宏及蔡龍文接洽，以
    新臺幣（下同）57,200元（起訴書誤載為57,000元，逕予更
    正）之代價販賣偽造之維士比液100 箱予杜孟宏。
二、案經三洋藥品公司訴由桃園縣政府警察局中壢分局報請臺灣
    桃園地方法院檢察署偵查起訴。
    理    由
壹、程序方面：
一、本件與智慧財產法院以97年度刑智上更（一）字第11號案件
    並非裁判上一罪，並非該判決確定效力所及：
    經查：本件原偵查案號92年度偵字第13179 號，檢察官認為
    在違反商標法部分與板橋地檢92年度偵字第7109號案件具有
    連續犯之關係，屬裁判上一罪，擬簽移臺灣板橋地方法院併
    案審理，後因同院已於93年4 月20日以93年簡字第1477號判
    決結案，無從併辦。嗣上訴後，檢察官再以上述相同原因簽
    移板橋地院審理，後經同院以93年度簡上字第308 號判決以
    被告明知偽藥而販賣，判處有期徒刑1 年2 月，嗣因上訴臺
    灣高等法院（94年度上訴字第2601號），再上訴最高法院（
    97年度台上字第4634號）後發回智慧財產法院更審，經智慧
    財產法院以97年度刑智上更（一）字第11號判決以商標法第
    81條第1 項第1 款論處判處有期徒刑8 月，減為有期徒刑4
    月確定。該判決並於理由欄貳實體部分六（判決書第19頁4.
    以下）認為在被告違反商標法部分，因證人杜孟宏無購買偽
    藥酒真意，論被告違反商標法行為並未既遂，而商標法並未
    對未遂犯有處罰之規定，依罪刑法定原則，該違反商標法犯
    行不成罪，而認與本件並無裁判上一罪連續犯或牽連犯之關
    係而退回由檢察官另為依法處理，此有高等法院被告前案紀
    錄表、上開併辦意旨書及判決書可稽，並經本院依職權調閱
    智慧財產法院以97年度刑智上更（一）字第11號案件全卷查
    核屬實，故本件與智慧財產法院97年度刑智上更（一）字第
    11號案件並非裁判上一罪，並非該判決確定效力所及，檢察
    官就本件另行起訴，並無違背一事不再理之規定，合先敘明
    。
二、證據能力：
  (一)按被告之自白，非出於強暴、脅迫、利誘、詐欺、疲勞訊問
    、違法羈押或其他不正之方法，且與事實相符者，得為證據
    ；被告陳述其自白係出於不正之方法者，應先於其他事證而
    為調查，該自白如係經檢察官提出者，法院應命檢察官就自
    白之出於自由意志，指出證明之方法，刑事訴訟法第156 條
    第1 項、第3 項定有明文。準此，被告對檢察官所提渠於警
    詢時及偵查中之供述，其證據能力並無意見，復本院亦查無
    有何顯然不正之方法取得情事，而悖於其自由意志，是被告
    前開供述得為證據，合先敘明。
  (二)次按被告以外之人（包括證人、鑑定人、告訴人、被害人及
    共同被告等）於審判外之陳述雖不符刑事訴訟法第159 條之
    1 至之4 等4 條之規定，而經當事人於審判程序同意作為證
    據，法院審酌該言詞陳述或書面陳述作成時之情況，認為適
    當者，亦得為證據；當事人、代理人或辯護人於法院調查證
    據時，知有刑事訴訟法第159 條第1 項不得為證據之情形，
    而未於言詞辯論終結前聲明異議者，視為有前項之同意，同
    法第159 條之5 定有明文。立法意旨在於傳聞證據未經當事
    人之反對詰問予以核實，原則上先予排除。惟若當事人已放
    棄反對詰問權，於審判程序中表明同意該等傳聞證據可作為
    證據；或於言詞辯論終結前未聲明異議，基於尊重當事人對
    傳聞證據之處分權，及證據資料愈豐富，愈有助於真實發見
    之理念，且強化言詞辯論主義，使訴訟程序得以順暢進行，
    上開傳聞證據亦均具有證據能力。查本件下列所引用之被告
    以外之人於審判外之陳述，因公訴人、被告均表示不爭執其
    證據能力，復本院認其作成之情形並無不當情形，經審酌後
    認為適當，故前開審判外之陳述得為證據，併此敘明。
  (三)另本院以下所引用之非供述證據，均與本件事實具有自然關
    聯性，且核屬書證、物證性質，又查無事證足認有違背法定
    程序或經偽造、變造所取得等證據排除之情事，復經本院依
    刑事訴訟法第164 條、第165 條踐行物證、書證之調查程序
    ，況公訴人及被告對此部分之證據能力亦均不爭執，是堪認
    均有證據能力。
貳、認定被告有罪之證據及理由：
一、訊據被告固坦承有於92年6 月27日下午1 時許，與鄭清雲一
    同搭乘車牌號碼F3-9798 號自用小客車至大園交流道下麥當
    勞附近之咖啡廳與杜孟宏接洽，然矢口否認有何販賣偽藥之
    犯行，辯稱：當天是鄭清雲邀伊去麥當勞對面的咖啡廳跟蔡
    木桂收款，到現場鄭清雲才介紹蔡木桂與杜孟宏是買賣維士
    比，那天伊在現場時並沒有開口推銷維士比，祇有推銷伊自
    己的米酒，伊不認識蔡龍文，當天祇有伊、鄭清雲、蔡木桂
    、杜孟宏在現場，蔡龍文當天不在現場。伊也不認識維士比
    液的買方，只認識鄭清雲，是一般朋友，但伊也不知道鄭清
    雲有做假的維士比液。在現場有聽到鄭清雲要賣杜孟宏維士
    比液，但是伊不知道真假云云。
二、經查：維士比液為行政院衛生署核准之藥品，屬藥事法所稱
    之藥品，許可證字號為衛署藥製字第004782號，尚在有效期
    間內之事實，有行政院衛生署藥品許可證、許可證查詢結果
    在卷可稽（92年度偵字第13179 號卷第26、202 頁、本院卷
    第25-29 頁）。而杜孟宏透過蔡龍文所購買之維士比液經三
    洋藥品公司大發廠檢驗結果，認就瓶蓋部分，真品蓋子內墊
    片發泡質佳、墊片和鋁蓋密合不易脫落，送檢驗之檢體蓋子
    內墊片發泡質差、墊片和鋁蓋易脫落，另與真品蓋子外周邊
    印刷紅色箭頭粗細不同，真品紅色箭頭較細；真品有2 處紅
    色點之秘密標記，檢體則無；真品後標框線外下面有「※」
    記號較小，檢體記號較大；真品後標批號用鉛字打印，用酒
    精可清除，檢體直接印刷，酒精無法清除；外紙箱真品有製
    造批號，檢體無製造批號；檢體藥液成份量不足（以GMP 標
    準值計）；真品沒牛奶、氨基酸味道，檢體牛奶、氨基酸味
    道奇重，有該公司檢驗報告、三洋維士比液偽藥化驗報告證
    明及維士比液偽藥成分分析報告（92年度偵字第13179 號卷
    第23-25 頁、第28-29 頁、第30、198 頁；本院卷第19-20
    頁）、行政院衛生署藥物食品檢驗局94年6 月8 日藥檢壹字
    第0949413392號函暨附件資料（行政院衛生署藥物食品檢驗
    局檢驗成績書）（本院卷第22-24.30頁）、行政院衛生署94
    年6 月24日衛署藥字第0940024430號函暨附件資料（藥物許
    可證查詢資料及詳細處分成份資料）（本院卷第25-27 頁）
    附卷可稽，從而杜孟宏所購買之維士比液確屬偽藥無訛。
三、如附表一編號1 至3 所示之商標，業經三洋藥品公司向前經
    濟部中央標準局（現改制為經濟部智慧財產局）申請商標註
    冊登記獲准，取得商標專用權，指定使用於口服藥液、維生
    素、蛋白質、礦物質、中西藥、維他命等專用商品類別，且
    在商標專用期間內之事實，則有維士比商標註冊資料3 紙附
    卷可參（92年度偵字第13179 號卷第203-211 頁）。
四、就本件交易之經過，業據證人杜孟宏即三洋藥品公司桃竹苗
    區新之味經銷商主任、蔡龍文及張春龍即三洋藥品公司桃竹
    苗區經理證述明確：
  (一)其中證人杜孟宏於警詢、檢察官偵訊及臺灣板橋地方法院93
    年度簡上字第308 號刑事案件審理中證稱：92年6 月初蔡龍
    文說有通路賣較便宜之維士比液，伊回去問張春龍，張春龍
    請伊透過這關係把背後集團找出來，遂聯絡蔡龍文提出樣品
    ，蔡龍文有拿1 箱12瓶樣品給伊看。之後伊跟蔡龍文說要買
    100 箱，請蔡龍文與對方聯絡，對方要求開伊等的小貨車到
    約定地點，再由他們的人開伊等小貨車去載貨。92年6 月27
    日下午1 時許約在大園交流道下方之麥當勞見面，伊開小貨
    車到麥當勞，對方來一男一女即被告及證人鄭清雲，就是他
    們那邊的代表，伊等跟被告及證人鄭清雲先到旁邊的咖啡廳
    ，後來對方又有1 台車過來，他們就直接開伊小貨車說要去
    載貨，伊就跟蔡龍文、被告及證人鄭清雲等載貨的人回來，
    被告及證人鄭清雲說他們是做維士比的，跟伊說沒問題，不
    會缺貨，伊當時有問被告口味有無問題，被告說都沒有問題
    ，還說之前為了調整口味調了很久，但是沒有提到市場反應
    如何。被告另外還說假的保力達以後也會有，並拿2 瓶假米
    酒給伊看，說他們也有在做在賣。當時被告知道價金為何，
    而且錢也是交給被告，載回100 箱假的維士比液後，由伊交
    付現金57,200元給被告等語（92年度偵字第13179 號卷第10
    -12.185-190 頁；93年度訴字第526 號卷第37-63.112-122
    頁、板橋地方法院93年度簡上字第308 號卷第84-111頁）。
    於本院審理時再度經交互詰問結證稱：當天是由伊開車過去
    ，在麥當勞那邊等他們將貨載過來，錢是交給馮金德，那時
    還有一位女生，他們二人一起來的。伊與蔡龍文先到，約在
    麥當勞見面，見面後，其中有一個人將伊的車子開去載貨，
    伊與馮金德、一位小姐、蔡龍文到隔壁的咖啡廳。貨到時，
    才把錢交給馮金德，其餘人並未阻止。伊有詢問馮金德有關
    維士比液的口味問題，馮金德有回答說口味差不多等語明確
    。
  (二)證人蔡龍文於臺灣板橋地方法院93年度簡上字第308 號刑事
    案件審理中亦證稱：92年間伊有問杜孟宏是否需要便宜的維
    士比液，因伊在外面跑所以有很多客戶可以介紹，杜孟宏開
    始沒有答應，但後來說有需要，就幫杜孟宏聯絡，聯絡的人
    事後知道是蔡木桂，當時有先提供樣本給杜孟宏，是伊向蔡
    木桂要的。伊亦曾於92年6 月27日與杜孟宏一起到大園交流
    道下麥當勞附近的咖啡廳，當時蔡木桂有說一男一女在麥當
    勞那邊，叫伊去找他們，對方是一男一女即被告及證人鄭清
    雲前來，伊問一男一女是否為蔡先生的朋友，價錢、數量都
    是他們在談，伊沒有介入，伊只是介紹他們認識，當時在咖
    啡廳除了被告及證人鄭清雲外，並沒有其他人與伊等談，杜
    孟宏直接交錢給被告，被告收下後沒有說什麼。貨是杜孟宏
    開貨車過去，由被告那邊的朋友開杜孟宏的貨車去載貨，貨
    車開回來後，貨已經裝好，看到貨回來伊等就走了等語（板
    橋地方法院93年度簡上字第308 號卷第84-111頁）。
  (三)證人張春龍即三洋藥品公司桃竹苗區經理於警詢中則證稱：
    蔡龍文向伊兜售維士比液，說有管道可拿到假的維士比液，
    價錢比市價便宜2 成，而且一般人也喝不出來，伊為了辨別
    真偽，即訂購100 箱，於92年6 月27日下午1 時許交貨，當
    日對方怕被發現，連續變更好幾個交易地點，最後選擇大園
    交流道附近交易，交易現場有伊公司之人、負責仲介之蔡龍
    文，及自稱馮姓夫婦駕駛車牌號碼F3-9798 號自用小客車前
    來，之後隨即請1 位他們帶來的男子駕駛貨車去倉庫載貨，
    載回100 箱維士比液，購買之維士比液經公司化驗結果，並
    非伊公司所製造等語（92年度偵字第13179 號卷第5-8.185-
    190 頁）。
  (四)前開證人證述均互核相符，並無瑕疵。足徵本件係因蔡龍文
    向杜孟宏介紹有仿冒維士比液之管道，張春龍即指示杜孟宏
    購買，杜孟宏遂透過蔡龍文向蔡木桂訂購仿冒之維士比液10
    0 箱，並於92年6 月27日下午約在大園交流道附近之咖啡廳
    交易，賣方係由被告及證人鄭清雲出面與由蔡龍文陪同之杜
    孟宏在咖啡廳中交涉，席間係由被告與杜孟宏交涉談論仿冒
    維士比液交易之情形，價金亦由杜孟宏交付予被告，商品則
    由賣方駕駛杜孟宏駕駛前往之貨車至賣方倉庫載貨。
  (五)被告雖以前詞置辯，然查：被告於臺灣板橋地方法院93年度
    簡上字第308 號刑事案件審理中辯稱：其沒有販賣仿冒之維
    士比藥酒，只是介紹蔡龍文給葉壽松認識，蔡龍文透過朋友
    約伊在咖啡廳，伊與鄭清雲一起去，在咖啡廳等，伊直接打
    電話叫葉壽松來接洽，由他們自己在外面接洽，伊雖知道他
    們要買賣這一批維士比藥酒，但伊不知藥酒之真偽，沒有參
    與商談之過程，交易金額沒有付給伊，也沒有提供這些藥酒
    。是葉壽松派人送貨，並由他們直接取款，是杜孟宏還是蔡
    龍文付款給葉壽松派來的人，伊與葉壽松派來的人沒有碰頭
    ，伊請葉壽松直接和蔡龍文他們談，伊都沒有參與，伊也一
    毛錢都沒有拿到云云；於本院審理中卻改稱不認識蔡龍文，
    蔡龍文不在現場，是蔡木桂在現場云云，前後所述相互矛盾
    ，已難遽信。且查被告在與杜孟宏接洽期間，被告曾稱他們
    是做維士比的，沒問題，不會缺貨，杜孟宏當時有問被告口
    味有無問題，被告說都沒有問題，還說之前為了調整口味調
    了很久，但是沒有提到市場反應如何等語，已如前述，足徵
    被告知悉所販賣之維士比液為假，始有口味之調整問題。且
    本件係杜孟宏透過蔡龍文聯絡蔡木桂購買維士比液，被告亦
    曾於臺灣板橋地方法院93年度簡上字第308 號刑事案件審理
    中自承蔡木桂與其聯絡，姑不論其是否再聯絡葉壽松提供維
    士比液，蔡木桂、葉壽松顯均非三洋藥品公司之經銷商，被
    告參與蔡木桂之販賣行為，自應知悉其所販賣之商品並非經
    由正常管道而來。參諸維士比液零售價每瓶70元，中盤價1
    箱640 到650 元，業據證人杜孟宏於臺灣板橋地方法院93年
    度簡上字第308 號刑事案件審理中證述明確，則100 箱維士
    比中盤價應為64,000元至65,000元，與被告所販賣之價格57
    ,200元差異甚大，而前開價金為被告所收取，被告自應知悉
    所販賣之維士比液並非真品。被告雖又辯稱其沒有參與商談
    之過程，亦沒有收受交易金額云云。然證人杜孟宏、蔡龍文
    業已一致證稱賣方係由被告與證人鄭清雲出面洽談，雙方談
    論維士比液相關問題，賣方僅有被告與證人鄭清雲出面接洽
    ，並稱價金係由被告收受，況證人鄭清雲於臺灣板橋地方法
    院93年度簡上字第308 號刑事案件審理中亦證稱：其有聽到
    在場的人在談論維士比液的事情，相互介紹有這項產品，被
    告也有參與討論等語，足徵被告已參與販賣仿冒維士比液之
    部分行為。被告所辯顯係避重就輕卸責之詞，尚難採信。
  (六)按共同正犯之成立，祇須具有犯意之聯絡，行為之分擔，既
    不問犯罪動機起於何人，亦不必每一階段犯行，均經參與；
    共同實施犯罪行為之人，在合同意思範圍內，各自分擔犯罪
    行為之一部，相互利用他人之行為，以達其犯罪之目的者，
    即應對於全部所發生之結果，共同負責；共同正犯間，非僅
    就其自己實施之行為負其責任，並在犯意聯絡之範圍內，對
    於他共同正犯所實施之行為，亦應共同負責，最高法院34年
    上字第862 號、28年上字第3110號、32年上字第1905號判例
    可茲參照。被告既與蔡木桂等人具有犯意之聯絡，並參與販
    賣之部分行為，縱使前開仿冒之維士比液並非被告所製造或
    提供，其亦僅參與最後之交涉與收受價金行為，揆諸前開說
    明，仍應對全部所發生之結果，共同負責。至於證人鄭清雲
    雖曾於臺灣板橋地方法院93年度簡上字第308 號刑事案件審
    理中證稱在現場沒有看到被告收錢云云，獨與在場之證人杜
    孟宏、蔡龍文證述情節不符，參諸鄭清雲於作證時亦因本件
    販賣仿冒之維士比液經臺灣桃園地方法院檢察署檢察官以92
    年度偵字第13179 號提起公訴，刻由臺灣桃園地方法院以93
    年度訴字第526 號審理中，有臺灣高等法院前案紀錄表可稽
    ，其不無為脫免其責任，而為迴護被告之詞。綜上所述，本
    件事證明確，被告犯行洵堪認定，應予依法論科。
、論罪科刑：
一、新舊法比較：
    被告行為後，刑法部分條文業經修正公布，並均於95年7 月
    1 日施行，藥事法亦經多次修改。修正後刑法第2 條第1 項
    規定：「行為後法律有變更者，適用行為時之法律。但行為
    後之法律有利於行為人者，適用最有利於行為人之法律」，
    此係規範行為後法律變更所生新舊法律比較適用之準據法，
    於修正刑法施行後，應適用修正後刑法第2 條第1 項規定之
    「從舊從輕」之原則為比較。茲就修正後法律比較適用如下
    ：
  (一)其中關於罰金刑，刑法分則編各罪所定罰金刑之貨幣單位原
    為銀元，修正前刑法第33條第5 款規定：「罰金：1 元（銀
    元）以上」，而依罰金罰鍰提高標準條例規定，就72年6 月
    26日前修正之刑法部分條文罰金數額提高2 至10倍，其後修
    正者則不提高倍數，並依現行法規所定貨幣單位折算新臺幣
    條例規定，以銀元1 元折算新臺幣3 元，修正後刑法第33條
    第5 款規定：「罰金：新臺幣1,000 元以上，以百元計算之
    」，刑法第33條第5 款所定罰金貨幣單位經修正為新臺幣後
    ，刑法分則各罪所定罰金刑之貨幣單位亦應配合修正為新臺
    幣，為使刑法分則編各罪所定罰金之最高數額與刑法修正前
    趨於一致，乃增訂刑法施行法第1 條之1 ：「中華民國94年
    1 月7 日刑法修正施行後，刑法分則編所定罰金之貨幣單位
    為新臺幣。94年1 月7 日刑法修正時，刑法分則編未修正之
    條文定有罰金者，自94年1 月7 日刑法修正施行後，就其所
    定數額提高為30倍。但72年6 月26日至94年1 月7 日新增或
    修正之條文，就其所定數額提高為3 倍」，從而，刑法分則
    編各罪所定罰金刑之最高數額，於上開規定修正後並無不同
    ，惟修正後刑法第33條第5 款所定罰金刑最低數額，較之修
    正前提高，自以修正前刑法第33條第5 款規定有利於被告。
  (二)刑法第28條共同正犯規定，於修正施行前之規定為：「二人
    以上共同實施犯罪之行為者，皆為正犯」，修正施行後之規
    定則為：「二人以上共同實行犯罪之行為者，皆為正犯」，
    揆諸本條之修正理由係為釐清陰謀共同正犯、預備共同正犯
    是否合乎本條規定之正犯要件，修正後之刑法第28條已限縮
    共同正犯範圍，排除陰謀犯、預備犯之共同正犯，自屬法律
    變更，比較新舊法，被告係共同實行之共同正犯，新法之修
    正對被告並無較有利，應依修正前刑法第28條規定論處（參
    看最高法院96年臺上字第934號判決）。
  (三)經比較新舊法之結果，上開修正後之規定對被告均未較有利
    ，經綜合全部罪刑之結果，在適用「罪刑綜合比較原則」、
    「擇用整體性原則」下（最高法院27年上字第2615號判例意
    旨參照），依刑法第2 條第1 項前段規定，本案應一體適用
    行為時之刑法。
  (四)另刑法第55條關於想像競合犯之規定，修正後增列第55條但
    書，乃法理之明文化，非法律之變更，並無有利或不利之情
    形，亦不生新舊法比較之問題，應依一般法律適用原則，適
    用裁判時法（最高法院95年度第21次刑事庭會議決議參照）
    。刑法第25條、第26條未遂犯之規定，就刑法第25條第1 項
    關於「已著手於犯罪行為之實行而不遂者，為未遂犯」之規
    定並未修正，而同條第2 項修正施行前之規定為：「未遂犯
    之處罰，以有特別規定者，為限」，修正後則為：「未遂犯
    之處罰，以有特別規定者為限，並得按既遂犯之刑減輕之」
    ，另刑法第26條修正前為：「未遂犯之處罰，得按既遂犯之
    刑減輕之。但其行為不能發生犯罪之結果，又無危險者，減
    輕或免除其刑」，修正後則為：「行為不能發生犯罪之結果
    ，又無危險者，不罰」，是除「不能未遂犯」修正為不罰以
    外，僅二條文條項之移列，尚無新舊法比較之問題，應依一
    般法律適用原則，適用裁判時法律，併此敘明。
  (五)查被告行為後，藥事法第83條第1 項業於93年4 月21日修正
    公布，關於該條之販賣偽藥罪其刑度由5 年以下有期徒刑，
    得併科新臺幣100,000 元以下罰金，提高為7 年以下有期徒
    刑，得併科新臺幣5,000,000 元以下罰金。經比較新舊法後
    ，當以修正前即行為時法有利於被告，依刑法第2 條第1 項
    前段之規定，自應適用行為時法。又藥事法第83條於95年5
    月30日再度修正公布，並於95年7 月1 日施行，修正後藥事
    法第83條已刪除原第2 項常業犯之規定，又因被告並不構成
    常業犯罪，即無常業犯刪除後新舊法比較適用之問題。
二、按在紙上或物品上之文字、符號、圖畫、照像，依習慣或特
    約，足以為表示其用意之證明者，依刑法第220 條第1 項規
    定，應以文書論。查三洋藥品公司之公司名稱、藥物名稱、
    圖樣，係該公司表示其用意之證明，自屬刑法第220 條第1
    項之準私文書，被告販售之仿冒維士比液，外包裝標示有上
    開公司名稱、藥物名稱、圖樣，則其仍有主張該公司及商標
    之意思內容，至為灼然，此部分係犯刑法第216 條、第220
    條第1 項、第210 條之行使偽造準私文書罪。證人杜孟宏係
    為了解是否確有偽造之維士比液，遂「佯裝」同意購買，顯
    無購買偽藥之真意，故被告所為販賣偽藥之行為並未既遂。
    核被告所為，係犯刑法第216 條、第210 條之行使偽造準私
    文書罪、修正前藥事法第83條第4 項、第1 項之明知為偽藥
    而販賣未遂罪。被告以一明知為偽藥，且偽藥上有表彰貨品
    來源等私文書等字樣而販賣未遂之行為，同時觸犯修正前藥
    事法第83條第4 項、第1 項之明知為偽藥而販賣未遂罪及刑
    法第216 條、第210 條構成要件不相同之罪名，為想像競合
    犯，應從一重之修正前藥事法第83條第3 項、第1 項之明知
    為偽藥而販賣未遂罪。起訴書所載起訴罪名為販賣禁藥既遂
    罪雖有未洽，惟既遂與未遂犯行僅關乎行為程度之不同，尚
    無變更起訴法條之必要，且公訴人亦已當庭更正（本院卷第
    12頁反面、第127 頁參照）。其與蔡木桂、鄭清雲等人間，
    就上開犯行，有犯意之聯絡及行為之分擔，皆為共同正犯。
三、爰審酌被告被告出賣大量偽藥，其行為對合法廠商造成損害
    ，致相關消費者混淆誤認之虞，對市場競爭秩序產生危害，
    數量之多對相關社會消費大眾身體健康危害甚鉅，幸未流入
    市面即遭查獲，且被告犯後猶否認犯行，未見絲毫悔意，犯
    後態度不佳等一切情狀，量處如主文所示之刑，以示懲儆。
    第按中華民國九十六年罪犯減刑條例施行前，經通緝而未於
    96年12月31日以前自動歸案接受偵查、審判或執行者，不得
    依本條例減刑，該條例第5 條定有明文。經查，本案被告犯
    罪時間在96年4 月24日以前，雖被告前於98年7 月31日經本
    院以98年桃院永刑公緝字717 號發布通緝，已於100 年8 月
    3 日因另案入監服刑，自核與經通緝而未於96年12月31日以
    前自動歸案接受偵查、審判或執行情事有間，復被告所犯藥
    事法第83條第4 項販賣偽造未遂罪部分，經本院宣告之刑未
    逾有期徒刑1 年6 月，皆核無該條例所規定不得減刑之情形
    ，爰依該條例第2 條第1 項第3 款規定，減其宣告刑二分之
    一。
四、按藥事法第79條第1 項規定：「查獲之偽藥或禁藥，沒入銷
    燬之」，上述沒入銷燬之規定，係列於藥事法第八章「稽查
    及取締」內，而非列於第九章之「罰則」，其性質應屬行政
    秩序罰，屬行政機關依行政程序科罰之權限，法院自不得越
    權於判決內諭知沒入銷燬（參照最高法院92年度台上字第27
    18號判決意旨）。三洋藥品公司所購買之使用如附表一編號
    1 至3 註冊商標之仿冒維士比液100 箱，並未扣案，現是否
    仍屬被告及共同正犯所有及是否尚存在均不明，且商標法第
    82條對未遂犯並未有處罰之規定，業如前述，自亦無從依商
    標法第83條之規定宣告沒收，亦避免將來執行困難，爰不予
    宣告沒收，附此敘明。
據上論斷，應依刑事訴訟法第299 條第1 項前段，93年4 月21日
修正前藥事法第83條第4 項、第1 項，刑法第11條前段、第2 條
第1 項前段，修正前刑法第28條、刑法第25條、第55條、第216
條、第210 條、第220 條第1 項，中華民國九十六年罪犯減刑條
例第2 條第1 項第3 款、第7 條，判決如主文。
本案經檢察官陳淑蓉到庭執行職務。
中    華    民    國   100    年    12    月    9     日
                    刑事第六庭  審判長法  官  錢建榮

                                      法  官  吳元曜

                                      法  官  游智棋
以上正本證明與原本無異。
如不服本判決應於收受判決後10日內向本院提出上訴書狀，並應
敘述具體理由。其未敘述上訴理由者，應於上訴期間屆滿後20日
內向本院補提理由書（均須按他造當事人之人數附繕本）「切勿
逕送上級法院」。
                                      書記官  陳育萱
中    華    民    國   100    年    12    月    14    日
附錄本案論罪科刑法條：
93年4月21日修正前藥事法第83條
明知為偽藥或禁藥，而販賣、供應、調劑、運送、寄藏、牙保、
轉讓或意圖販賣而陳列者，處五年以下有期徒刑，得併科新台幣
十萬元以下罰金。
犯前項之罪，因而致人於死者，處七年以上有期徒刑，致重傷者
，處一年以上七年以下有期徒刑。
因過失犯第一項之罪者，處一年以下有期徒刑、拘役或新台幣十
萬元以下罰金。
第一項之未遂犯罰之。
中華民國刑法第210條
（偽造變造私文書罪）
偽造、變造私文書，足以生損害於公眾或他人者，處5 年以下有
期徒刑。
中華民國刑法第216條
（行使偽造變造或登載不實之文書罪）
行使第210 條至第215 條之文書者，依偽造、變造文書或登載不
實事項或使登載不實事項之規定處斷。